【裁判字號】    97,上易,217
【裁判日期】    970311
【裁判案由】    竊盜
【裁判全文】
臺灣高等法院臺中分院刑事判決         97年度上易字第217號
上  訴  人  臺灣臺中地方法院檢察署檢察官
被      告  丙○○
                      弄5號
            甲○○
上列上訴人因被告等竊盜案件，不服臺灣臺中地方法院96年度易
字第5518號中華民國96年11月30日第一審判決（起訴案號：臺灣
臺中地方法院檢察署96年度偵字第17631號），提起上訴，本院
判決如下：
    主  文
上訴駁回。
    事實及理由
一、本案經本院審理結果，認第一審判決認事用法及量刑均無不
    當，應予維持，並引用第一審判決書記載之事實、證據及理
    由（如附件，惟原判決將被害人丁○○誤載為「羅玟薰」，
    係誤寫之顯然錯誤，且不影響原判決之結果，由本院逕予更
    正為丁○○。）。
二、檢察官上訴意旨略以：(一)本件被告二人所犯竊盜罪之情節如
    附表所示，可知三次犯行之財物價值、有無共犯等均不相同
    ，乃原判決無視此節，就被告丙○○所犯三次竊盜罪，均量
    處有期徒刑三月，定應執行有期徒刑六月，並諭知易科罰金
    之折算標準；就被告甲○○所犯二次竊盜罪，均量處有期徒
    刑三月，定應執行有期徒刑四月，並諭知易科罰金之折算標
    準，顯未慮及各次犯行情節之差異，致失衡平。從而，本件
    被告二人各罪宣告刑部分，及定應執行刑部分均容有未洽。
    (二)按以所有之意思，占有無主之動產者，取得其所有權，對
    於物有事實上管領之力者，為占有人。占有人，推定其為以
    所有之意思，善意、和平及公然占有者。本件原判決認定扣
    案之鑰匙一把為被告丙○○所拾獲，且於事實欄記載「無證
    據證明為遺失物或其他離本人所持有之物」，則應認定該鑰
    匙為無主之動產，被告丙○○既對該鑰匙有事實上之管領力
    ，即應推定被告丙○○係以所有之意思，善意、和平及公然
    占有，被告丙○○自為該鑰匙之所有人。準此，扣案之鑰匙
    一把既為被告丙○○所有，且供本件犯罪所用之物，原原判
    決竟認扣案鑰匙一把非被告丙○○所有，而不予宣告沒收，
    其認定顯有未合，此部分有不適用法則之違法云云。
三、經查原判決對於量刑方面，已經審酌被告二人犯罪之一切情
    狀，分別量處其刑，並均定應執行之刑，及諭知易科罰金之
    折算標準。本院經核被告等所犯之竊盜罪，均係竊取輕型機
    車，所竊取之機車，事後業已返還被害人，依其等犯罪所造
    成之損害，尚非重大，及犯罪後態度等情狀，原判決量刑，
    尚屬合理，並無過輕之情形。又扣案之鑰匙一把，既係被告
    丙○○拾獲之物，且依刑法第38條第1項第2款規定：下列之
    物沒收之：二、供犯罪所用或犯罪預備之物。然依同條第3
    項前段規定：第1項第2款、第3款之物，以屬於犯罪行為人
    者為限，得沒收之。因此，本件扣案之鑰匙一把，既非如違
    禁物、毒品等必須強制沒收之物，而係屬「得沒收之物」，
    則是否宣告沒收，法院本有自由裁量之權，縱認係屬被告所
    有之物，而未宣告沒收，亦難逕認係屬違背法令；因此不論
    是否依民法關於拾獲無主物占有之規定，推定為被告所有，
    若法院認為尚有疑慮，而未予宣告沒收，亦難認為違法。綜
    上所述，檢察官上訴意旨所指各節，尚不足以動搖原判決之
    結果，本件上訴並無理由，應予駁回。
據上論結，應依刑事訴訟法第373條、第368條，判決如主文。
本案經檢察官乙○○到庭執行職務。
中    華    民    國    97    年    3     月    11    日
            刑事刑十一庭  審判長法  官  陳  朱  貴
                                法  官  何  志  通
                                法  官  郭  同  奇
上列正本證明與原本無異。
不得上訴。
                                書記官  康  孝  慈
中    華    民    國    97    年    3     月    11    日


司法院資訊處製作；財團法人民間司法改革基金會備份。
